【裁判字號】    99,訴,2899
【裁判日期】    991022
【裁判案由】    毒品危害防制條例
【裁判全文】
臺灣板橋地方法院刑事判決              99年度訴字第2899號
公  訴  人  臺灣板橋地方法院檢察署檢察官
被      告  甲○○
上列被告因違反毒品危害防制條例案件，經檢察官提起公訴（99
年度毒偵字第5595號），被告於準備程序進行中就被訴事實為有
罪之陳述，本院合議庭裁定由受命法官獨任進行簡式審判程序並
判決如下：
    主  文
甲○○施用第一級毒品，累犯，處有期徒刑壹拾壹月，扣案之第
一級毒品海洛因捌包（純質淨重合計陸點伍玖公克）均沒收銷燬
；前開毒品之外包裝袋捌只、注射針筒柒支、分裝鏟支、已使
用之注射針筒肆拾支、未使用之注射針筒貳拾陸支、磅秤壹台
、分裝袋拾柒個均沒收。又施用第二級毒品，累犯，處有期徒
刑陸月，扣案之第二級毒品甲基安非他命陸包（驗餘淨重合計
點貳陸零陸公克）沒收銷燬；前開毒品之外包裝袋陸只沒收。應
執行有期徒刑壹年貳月，扣案之第一級毒品海洛因捌包（純質淨
重合計陸點伍玖公克）、第二級毒品甲基安非他命陸包（驗餘淨
重合計點貳陸零陸公克）均沒收銷燬；前開毒品之外包裝袋壹
拾肆只、注射針筒柒支、分裝鏟支、已使用之注射針筒肆拾
支、未使用之注射針筒貳拾陸支、磅秤壹台、分裝袋拾柒個均
沒收。
    事  實
一、甲○○前於(一)民國89年間，因施用第一級毒品案件，經臺灣
    臺北地方法院裁定送觀察、勒戒後，認無繼續施用毒品之傾
    向，於89年8 月18日執行完畢釋放出所，並由臺灣臺北地方
    法院檢察署檢察官以89年度毒偵字第2505號為不起訴處分確
    定；(二)94年間因施用第一級、第二級毒品案件，經臺灣桃園
    地方法院以94年度訴字第35號判決判處有期徒刑7 月、5 月
    ，並定應執行刑為有期徒刑10月確定；(三)94年間因竊盜案件
    ，經本院以94年度易字第619 號判決判處有期徒刑1 年確定
    ；復因施用第一級毒品案件，經本院以94年度訴字第2581號
    判決判處有期徒刑11月確定；嗣因公共危險案件，經本院以
    95年度交訴字第6 號判決判處有期徒刑9 月確定，前開3 罪
    嗣經本院以96年度聲減字第2232號裁定減刑並定應執行刑為
    有期徒刑1 年2 月確定；前開(二)(三)所示之刑，於96年9 月7
    日縮刑期滿執行完畢；(四)97年間因施用第一級毒品案件，經
    臺灣臺北地方法院以98年度訴緝字第195 號判決判處有期徒
    刑10月確定（現執行中）；(五)98年間因施用第一、二級毒品
    及竊盜等案件，經本院以98年度訴字第4281號判決分別判處
    有期徒刑9 月、5 月、4 月、10月、3 月，並定應執行有期
    徒刑2 年5 月確定（現執行中）。詎其仍不知悔改，於前揭
    觀察勒戒執行完畢釋放後，復基於施用第一級毒品海洛因之
    犯意，於99年7 月6 日22時許，在臺北縣新莊市○○路○ 段
    175 巷2 弄1 號2 樓居所內，以將第一級毒品海洛因摻水置
    於針筒內，注射身體之方式，施用海洛因1 次；復另行起意
    ，基於施用第二級毒品甲基安非他命之犯意，於同日22時30
    分許，在上開居所內，以將第二級毒品甲基安非他命置於玻
    璃球（未扣案）燒烤後，吸食煙氣之方式，施用甲基安非他
    命1 次。嗣於翌日凌晨0 時30分許，因另案通緝在案，為警
    在臺北縣新莊市○○路177 巷5 弄口緝獲，甲○○隨即帶同
    員警前往上開居所，經甲○○同意而搜索上址，並扣得甲○
    ○所有、供本件犯行所用之第一級毒品海洛因7 包、內含海
    洛因之注射針筒7 支（嗣後經警刮取其內海洛因，並另成1
    包後，與前開海洛因7 包送驗，其中4 包淨重12.05 公克，
    純度49.2 3％，純質淨重5.93公克，另4 包淨重1.37公克，
    純度48.4 7％，純質淨重0.66公克）、甲基安非他命6 包（
    其中3 包淨重2.2400公克，嗣後經取樣0.00 02 公克，餘重
    2.2398公克，另3 包淨重1.0210公克，嗣後經取樣0.0002公
    克，餘重1.0208公克）、第3 級毒品硝甲西泮（Nimetazepa
    m ）8 顆（其中5 顆淨重0.9380公克，嗣後經取樣0.0168公
    克，餘重0.9212公克，另3 顆淨重0.5330公克，嗣後經取樣
    0.0102公克，餘重0.5228公克）、分裝鏟3 支、已使用之注
    射針筒43支、未使用之注射針筒26支、磅秤1 台、分裝袋37
    個等物，並經甲○○同意後採集尿液檢體，經送驗結果呈嗎
    啡及甲基安非他命陽性反應，始悉上情。
二、案經臺北縣政府警察局新莊分局移送臺灣板橋地方法院檢察
    署檢察官偵查起訴。
    理  由
一、按除被告所犯為死刑、無期徒刑、最輕本刑為三年以上有期
    徒刑之罪或高等法院管轄第一審案件者外，於前條第一項程
    序進行中，被告先就被訴事實為有罪之陳述時，審判長得告
    知被告簡式審判程序之旨，並聽取當事人、代理人、辯護人
    及輔佐人之意見後，裁定進行簡式審判程序，刑事訴訟法第
    273 條之1 第1 項定有明文。本件被告黃建彬所犯毒品危害
    防制條例第10條第1 項之施用第一級毒品罪，非屬最輕本刑
    為3 年以上有期徒刑之罪，且被告甲○○於本院99年10月15
    日準備程序進行中，已就被訴之事實為有罪之陳述，經審判
    長告知被告簡式審判程序之旨後，被告及公訴人均同意改依
    簡式審判程序審理，本院合議庭乃依上揭規定，裁定本件由
    受命法官獨任進行簡式審判程序，合先敘明。
二、上揭犯罪事實，業據被告甲○○坦承不諱，又其於經警查獲
    後所採集之尿液檢體，經臺灣檢驗科技股份有限公司以氣相
    層析質譜儀法鑑定結果，呈鴉片類（嗎啡）及安非他命類（
    甲基安非他命）陽性反應，有臺北縣政府警察局新莊分局偵
    辦煙毒、麻醉藥品案被移送人姓名及代碼對照表（尿液檢體
    編號：D0000000）及該公司出具之濫用藥物檢驗報告（報告
    日期：2010/7/21 ，報告編號：UL/2010/70234 ）各1 份附
    卷可稽（按施用海洛因後，係以嗎啡型態自尿液排出）；又
    扣案被告所持有之塊狀、粉末檢品各4 包（其中1 包係經警
    刮取扣案之注射針筒7 支內之海洛因而成），經法務部調查
    局濫用藥物實驗室鑑定結果，確均含有第一級毒品海洛因成
    分，其中4 包淨重12.05 公克，純度49.23 ％，純質淨重5.
    93公克，另4 包淨重1.37公克，純度48.47 ％，純質淨重0.
    66公克，有該實驗室99年8 月25日調科壹字第0992301907號
    鑑定書1 紙在卷可參；及扣案之白色細結晶、白色透明結晶
    各3 包，經交通部民用航空局航空醫務中心鑑定結果，確均
    含有第二級毒品甲基安非他命成分，淨重分別為2.2400公克
    、1.0210公克，因鑑驗取樣各為0.0002公克，驗餘淨重分別
    為2.2398、1.0208公克，有該中心99年7 月16日航藥鑑字第
    0994612 號鑑定書1 紙在卷可憑；此外，復有扣案之黃建彬
    所有、供本件犯行所用之注射針筒7 支（內含海洛因業經刮
    取送驗，如上所述）、分裝鏟3 支、已使用之注射針筒43支
    、未使用之注射針筒26支、磅秤1 台、分裝袋37個，足認被
    告自白均與事實相符，堪予採信。
三、按92年7 月9 日新修正之毒品危害防制條例刪除二犯及三犯
    之規定，一改修法前繁雜之處遇程式，僅將施用毒品者簡化
    區分為初犯、再犯，並認施用毒品者係屬病患性犯人，以觀
    察、勒戒戒除其身癮，並以強制戒治去除其心癮。經觀察、
    勒戒或強制戒治執行完畢釋放後，若係5 年後再犯該條例第
    10條施用毒品罪者，與同條例第20條第1 項、第2 項關於「
    初犯」之處理方式相同，檢察官應先聲請法院裁定令被告入
    勒戒處所觀察、勒戒，並視有無繼續施用毒品傾向，決定應
    予釋放、為不起訴之處分，或應聲請法院裁定令入勒戒處所
    強制戒治；若係5 年內「再犯」同條例第10條施用毒品罪者
    ，依同條例第23條第2 項規定，檢察官則應依法追訴。觀諸
    該條例第23條第3 項之修正理由：「觀察、勒戒或強制戒治
    5 年後再犯者，顯見前所實施之觀察、勒戒或強制戒治已足
    以遮斷其施用毒品之癮，為期自新及協助其戒除毒癮，對此
    5 年後再犯者，爰明定仍適用初犯之規定，先經觀察、勒戒
    、強制戒治之程式。」及同條例第23條第2 項之修正理由：
    「為配合簡化施用毒品犯之刑事處遇程式，並鑑於經觀察、
    勒戒或強制戒治執行完畢釋放後5 年內再犯者，其再犯率甚
    高，原據以實施之觀察、勒戒及強制戒治既已無法收其實效
    ，自應施以刑事處遇。」顯然如施用毒品者係前經觀察、勒
    戒或強制戒治等治療程式執行完畢5 年後，始再施用毒品之
    「初犯」，因前所執行之觀察、勒戒或強制戒治已足收戒除
    毒癮之效，自應重新執行觀察、勒戒或強制戒治等治療程式
    ，並於治療程式執行完畢後，由檢察官為不起訴處分，毋庸
    對之追訴處罰；反之，在「再犯」之情形，因其先前所為治
    療程序顯未能收戒斷毒癮之效，且考量施用毒品者之再犯率
    偏高，乃簡化其刑事處遇程式，而逕予追訴處罰，不再施以
    治療程式。參酌上開立法理由，修正毒品危害防制條例就施
    用毒品者，祇於「初犯」及「5 年後再犯」二種情形，有其
    追訴條件之限制，即須於初犯經觀察、勒戒或強制戒治釋放
    後，5 年內均無施用毒品之行為，始能認其前所實施之觀察
    、勒戒或強制戒治已足遮斷毒癮，而得於5 年後再犯時，再
    予適用初犯之規定，重行觀察、勒戒等程式。倘5 年內已經
    再犯，被依法追訴處罰，縱其第3 次（或第3 次以上）施用
    毒品之時間在初犯釋放5 年以後，即與「5 年後再犯」之情
    形有別，且因已於「5 年內再犯」，顯見其再犯率甚高，原
    實施觀察、勒戒或強制戒治，已無法收其實效，而無5 年戒
    斷期之存在，自無再經觀察、勒戒及強制戒治之必要，應由
    檢察官逕行起訴，始符新法修正之本旨。經查，(一)民國89年
    間，因施用第一級毒品案件，經臺灣臺北地方法院裁定送觀
    察、勒戒後，認無繼續施用毒品之傾向，於89年8 月18日執
    行完畢釋放出所，並由臺灣臺北地方法院檢察署檢察官以89
    年度毒偵字第2505號為不起訴處分確定；(二)94年間因施用第
    一級、第二級毒品案件，經臺灣桃園地方法院以94年度訴字
    第35號判決判處有期徒刑7 月、5 月，並定應執行刑為有期
    徒刑10月確定；(三)94年間因竊盜案件，經本院以94年度易字
    第619 號判決判處有期徒刑1 年確定；復因施用第一級毒品
    案件，經本院以94年度訴字第2581號判決判處有期徒刑11月
    確定；嗣因公共危險案件，經本院以95年度交訴字第6 號判
    決判處有期徒刑9 月確定，前開3 罪嗣經本院以96年度聲減
    字第2232號裁定減刑並定應執行刑為有期徒刑1 年2 月確定
    ；前開(二)(三)所示之刑，於96年9 月7 日縮刑期滿執行完畢，
    有臺灣高等法院被告前案紀錄表1 份附卷可按，其於5 年內
    再犯毒品危害防制條例第10條之罪，與毒品危害防制條例第
    23 條 第2 項之起訴條件符合。綜上，本案事證明確，被告
    前開犯行洵堪認定，應予依法論科。
四、核被告甲○○所為，係犯毒品危害防制條例第10條第1 項之
    施用第一級毒品罪及同條第2 項之施用第二級毒品罪。被告
    施用前後持有海洛因、甲基安非他命之低度行為，分別為其
    施用之高度行為所吸收，不另論罪。被告所犯前開2 罪間，
    犯意各別，行為互殊，應分論併罰。又被告有犯罪事實欄所
    載之前科執行紀錄，此有臺灣高等法院被告前案紀錄表1 份
    在卷可查，其於有期徒刑執行完畢後5 年以內，故意再犯本
    件有期徒刑以上之罪，應依刑法第47條第1 項之規定分別加
    重其刑。爰審酌被告前有多次施用毒品前科，素行不佳，有
    前開前案紀錄表可參，未思改過自新，再犯本件施用毒品案
    件顯然先前所受保安處分及刑之宣告、執行，均未收矯治、
    警惕之效，被告既無確實戒毒之決心，已難自拔，自應施以
    相當之刑罰，以期收教化之功能，兼衡其自知事證明確而坦
    承施用犯行，且其施用毒品犯行所生危害，主要以自戕身心
    健康為主，對於他人生命、身體、財產等法益，尚未查得重
    大直接危害等一切情狀，分別量處如主文所示之刑，並定其
    應執行刑，以示懲儆。
五、扣案之粉末檢品各4 包（其中1 包係經警刮取扣案之注射針
    筒7 支內之海洛因而成，又其中4 包淨重12.05 公克，純度
    49.23 ％，純質淨重5.93公克，另4 包淨重1.37公克，純度
    48.47 ％，純質淨重0.66公克），經法務部調查局濫用藥物
    實驗室鑑定結果，確均含有第一級毒品海洛因成分，有該實
    驗室99年8 月25日調科壹字第0992301907號鑑定書1 紙在卷
    可參；及白色細結晶、白色透明結晶各3 包（淨重分別為2.
    2400公克、1.0210公克，因鑑驗取樣各為0.0002公克，驗餘
    淨重分別為2.2398、1.0208公克），經交通部民用航空局航
    空醫務中心鑑定結果，確均含有第二級毒品甲基安非他命成
    分，有該中心99年7 月16日航藥鑑字第0994612 號鑑定書1
    紙在卷可憑，毒品鑑定書1 份在卷可查，均係當場查獲之毒
    品，均應依毒品危害防制條例第18條第1 項前段之規定宣告
    沒收銷燬；至因鑑定用罄部分，因已滅失，自不併予宣告沒
    收銷燬，附此敘明；又前開毒品之外包裝袋共14只，係用於
    包裹毒品，防其裸露、潮濕，便於持有、施用，及扣案之注
    射針筒7 支（內含海洛因業經刮取送驗，如上所述）、分裝
    鏟3 支、已使用之注射針筒43支、未使用之注射針筒26支、
    磅秤1 台、分裝袋37個，均係被告所有供本件犯罪所用之物
    ，業據被告坦認在卷，爰均依刑法第38條第1 項第2 款規定
    宣告沒收。至扣案之橘色圓形錠劑5 粒（淨重0.9380公克，
    取樣0.0168公克，驗餘淨重0.9212公克）及淡橘色圓形錠劑
    3 粒（淨重0.5330公克，取樣0.0102公克，驗餘淨重0.5228
    公克），經鑑驗結果，均含第三級毒品硝甲西泮（Nimetaze
    pam ）成分，此有交通部民用航空局航空醫務中心99年7 月
    16日航藥鑑字第0994612 號毒品鑑定書1 份在卷可參，係查
    獲之第三級毒品，惟按毒品危害防制條例第18條第1 項後段
    之規定，查獲之第三級毒品，無正當理由而擅自持有者，均
    沒入銷燬之，是扣案之前開第三級毒品，自應由行政主管機
    關依該規定為沒入銷燬之處分，本院自無庸併予宣告沒收，
    附此敘明。
據上論斷，應依刑事訴訟法第273 條之1 第1 項、第299 條第1
項前段，毒品危害防制條例第10條第1 項、第2 項、第18條第1
項前段，刑法第11條、第51條第5 款、第47條第1 項、第38條第
1 項第2 款，判決如主文。
本案經檢察官黃致中到庭執行職務。
中    華    民    國    99    年    10    月    22    日
                  刑事第十四庭  法  官  傅明華
上列正本證明與原本無異。
如不服本判決，應於判決送達後10日內敘明上訴理由，向本院提
出上訴狀 (應附繕本) ，上訴於臺灣高等法院。其未敘述上訴理
由者，應於上訴期間屆滿後20日內向本院補提理由書「切勿逕送
上級法院」。
                                書記官  蔡一如
中    華    民    國    99    年    10    月    22    日
附錄本案論罪科刑法條全文：
毒品危害防制條例第10條：
施用第一級毒品者，處6 月以上5 年以下有期徒刑。
施用第二級毒品者，處3 年以下有期徒刑。

司法院資訊處製作；財團法人民間司法改革基金會備份。
